【裁判字號】    98,上易,1756
【裁判日期】    981029
【裁判案由】    詐欺
【裁判全文】
臺灣高等法院刑事判決                98年度上易字第1756號
上  訴  人  臺灣基隆地方法院檢察署檢察官
被      告  甲○○
上列上訴人因被告詐欺案件，不服臺灣基隆地方法院98年度易字
第192 號，中華民國98年6月8日第一審判決（起訴案號：臺灣基
隆地方法院檢察署97年度偵緝字第537 號），提起上訴，本院判
決如下：
    主  文
上訴駁回。
    事實及理由
一、本案經本院審理結果，認第一審以上訴人即被告甲○○犯刑
    法第刑法第30條第1項前段、第339條第1 項之幫助詐欺取財
    罪，判處有期徒刑4月，如易科罰金，以銀元300元即新臺幣
    900元折算1日。減為有期徒刑2月，如易科罰金，以銀元300
    元即新臺幣900折算1日。認事用法及量刑均無不當，應予維
    持，並引用第一審判決書記載之事實、證據及理由（如附件
    ）。
二、檢察官上訴意旨略以：原審判處被告甲○○有期徒刑4 月，
    減為有期徒刑2 月，固非無見，惟查：被告甲○○提供其華
    南商業銀行港口分行支票帳戶供詐欺集團成員任意使用，本
    有幫助他人詐欺取財之犯意，而被告乙○○經由該詐欺集團
    成員，取得被告甲○○之支票，持以向告訴人丙○○及告訴
    人之夫余振豐詐騙，致告訴人受有高達新臺幣799 萬元之損
    害，告訴人經此鉅額損失，痛苦莫甚，且被告甲○○、乙○○迄今仍未與告訴人和解，原審僅判處被告甲○○有期徒刑
    2 月，與告訴人所受損害相較，實嫌過輕，請予撤銷改判，
    從重量刑云云。第按：關於刑之量定，係實體法上賦予法院
    得為自由裁量之事項，倘其量刑已以行為人之行為罪責為基
    礎，並斟酌刑法第57條各款所列情狀，在法定刑度內，酌量
    科刑，如無偏執一端，致明顯失出失入情形，不容當事人任
    憑主觀意見，指摘其違法、失當。本件原判決就其刑之裁量
    ，已審酌被告任意將支票存款帳戶交付他人使用，並使該他
    人持該帳戶之支票作為犯罪所得之工具，所為已影響社會正
    常交易安全，且使犯罪之追查趨雜，被告之素行非佳，被害
    人被詐騙之財物，暨其犯後坦承犯行之態度等一切情狀，在
    適法範圍內行使裁量權，核無量刑違法或不當之情形。檢察
    官上訴意旨未提出相關事證，無視原判決量刑已審酌各項法
    定事由，被告實際應執行有期徒刑2 月，為依法減輕之結果
    ，及被告事後已否賠償被害人損失，要屬民事責任履行之問
    題，與被告是否知悉被害人、被告本身是否具備償債之意願
    、資力、信用等因素皆有關連，被告又僅為幫助犯，非直接
    詐害被害人之行為人，未曾接觸被害人，對於正犯之行為亦
    僅有概略之預見，且係為換取食物以圖溫飽而犯本罪，自未
    可僅以尚未與被害人和解，賠償被害人損失，即謂其必有較
    重之惡性或應刑罰性等情，徒執正犯詐害所得之金額及被告
    尚未與被害人和解，償付被害人損失，指摘原審量刑過輕，
    為無理由，本件上訴應予駁回。
三、被告經合法傳喚，無正當之理由不到庭，爰不待其陳述，逕
    行判決。
據上論結，應依刑事訴訟法第368 條、第373條、第371條，判決
如主文。
本案經檢察官林秀濤到庭執行職務。
中    華    民    國    98    年    10    月    29    日
                  刑事第十二庭審判長法  官  蔡永昌
                                    法  官  蔡國在
                                    法  官  蔡新毅
以上正本證明與原本無異。
不得上訴。
                                    書記官  賴立旻
中    華    民    國    98    年    10    月    29    日
※附件
臺灣基隆地方法院刑事判決               98年度易字第192號
公  訴  人  臺灣基隆地方法院檢察署檢察官
被      告  甲○○
上列被告因詐欺案件，經檢察官提起公訴（97年度偵緝字第537
號），被告於準備程序進行中，就被訴事實為有罪之陳述，經本
院合議庭裁定由受命法官獨任進行簡式審判程序，判決如下：
    主  文
甲○○幫助意圖為自己不法之所有，以詐術使人將本人之物交付
，處有期徒刑肆月，如易科罰金，以銀元佰元即新臺幣玖佰元
折算壹日。減為有期徒刑貳月，如易科罰金，以銀元佰元即新
臺幣玖佰元折算壹日。
    事實及理由
一、本件犯罪事實、證據，均引用起訴書（如附件）之記載，另
    補充如下：
  (一)被告有下列前案紀錄：
  1.前因違反稅捐稽徵法經台灣台中地方法院於民國83年11月17
    日，以83年度易字第1715號判決判處應執行有期徒刑1 年2
    月確定，嗣於85年2 月15日縮短刑期假釋出監，刑期至85年
    3 月16日期滿。
  2.復於民國85年間因懲治盜匪條例案件，經本院於85年10月24
    日以85年度訴字第363 號判決判處有期徒刑8 年，於89年8
    月29日假釋出監，刑期至93年5 月28日期滿。
  3.又因詐欺案件，經本院於96年3 月15日，以96年度易字第13
    6 號判決判處有期徒刑4 月確定，嗣於96年6 月11日縮行期
    滿執行完畢。
  (二)起訴書記載被告係於於92年1 月3 日領用系爭帳戶支票100
    張交予李先生所屬集團開立系爭帳戶支票之金額，作為幫助
    他人實施詐欺犯罪之工具，是本案被告幫助詐欺之行為時點
    ，應為92年1 月3 日。參照前述(一)所示被告之前案紀錄，被
    告之幫助詐欺行為，並不符合累犯之要件，附此敘明。
二、程序事項：
    查本件被告所犯者非為死刑、無期徒刑、最輕本刑為3 年以
    上有期徒刑之罪或高等法院管轄第一審案件，其於準備程序
    進行中，先就被訴事實為有罪之陳述，經告知其簡式審判程
    序之旨，並聽取公訴人、被告之意見後，本院業已依刑事訴
    訟法第273 條之1 第1 項之規定，裁定由受命法官獨任以簡
    式審判程序進行本案之審理。
三、新舊法比較部分：
  (一)刑法於94年2 月2 日修正公布，95年7 月1 日施行（下稱新
    法；修正前刑法下稱舊法），新法第2 條第1 項之規定，係
    法施行後，應適用新法第2 條第1 項之規定，為「從舊從輕
    」之比較。本案之新舊法比較詳如附表一所示。
  (二)又被告行為後，於95年6 月14日增定公佈刑法施行法第1 條
    之1 ，並自同年7 月1 日起施行，該條規定：「中華民國九
    十四年一月七日刑法修正施行後（按此日期係三讀通過之日
    期，實際修正公佈日為94年2 月2 日，施行日期為95年7 月
    1 日），刑法分則編所定罰金之貨幣單位為新臺幣。九十四
    年一月七日刑法修正時，刑法分則編未修正之條文定有罰金
    者，自九十四年一月七日刑法修正施行後，就其所定數額提
    高為三十倍。但七十二年六月二十六日至九十四年一月七日
    新增或修正之條文，就其所定數額提高為三倍」，已將刑法
    分則之貨幣單位定為「新臺幣」，並規定提高標準，且提高
    後之罰金最高數額，與刑法施行法第1 條之1 增訂前，刑法
    貨幣單位為銀元，依罰金罰鍰提高標準條例第1 條前段暨現
    行法規所定貨幣單位折算新臺幣條例第2 條所定比例換算結
    果並無不同，此部分非屬法律變更，且依罰金罰鍰提高標準
    條例第1 條但書規定「但法律已依一定比率規定罰金或罰鍰
    之數額或倍數者，依其規定」，顯見罰金罰鍰提高標準條例
    第1 條提高倍數之規定係屬補充規定，故上述條文施行後，
    自應逕依刑法施行法第1 條之1 定，故本件刑法第339 條罰
    金刑之單位及提高標準，而不再適用罰金罰鍰提高標準條例
    第1 條前段之規定，附此敘明。
四、論罪科刑：
  (一)核被告所為，係犯刑法第30條第1 項前段、第339 條第1 項
    之幫助詐欺取財罪。
  (二)又被告係基於幫助之意思，幫助他人連續詐欺取財，為連續
    詐欺取財罪之幫助犯，應依新法第30條第2 項之規定，按正
    犯之刑減輕之〔按被告行為後，刑法第30條之文字雖亦有修
    正，惟其係因採「限制從屬形式理論」之立法例而修正法條
    文字，不涉罪刑實質內容之變更，而無新舊法比較適用之問
    題，應適用裁判時之新法〕，並依法減輕之。
  (三)爰審酌被告任意將支票存款帳戶交付他人使用，並使該他人
    持該帳戶之支票作為犯罪所得之工具，所為已影響社會正常
    交易安全，且使犯罪之追查趨雜，並酌以被告之素行非佳，
    被害人被詐騙之財物，暨其犯後坦承犯行之態度等一切情狀
    ，量處如主文所示之刑，並依舊法第41條第1 項前段及修正
    前罰金罰鍰提高標準條例第2 條規定，諭知易科罰金之折算
    標準。
五、減刑部分：
    本案被告之犯罪時間，既係96年4 月24日以前之95年4 月25
    日，詳如前述，尤以所犯法條罪名暨所受刑之宣告復俱無中
    華民國九十六年罪犯減刑條例第三條第一項所列各款規定之
    適用，則其當屬「應予減刑」之案件。爰依中華民國九十六
    年罪犯減刑條例第七條、第二條第一項第三款規定，就所宣
    告之有期徒刑減其刑期二分之一，併參酌法院辦理九十六年
    減刑案件應行注意事項所揭示意旨，於本判決之主文項下
    同時諭知其宣告刑及減得之刑，併諭知易科罰金之折算標準
    。
據上論斷應依刑事訴訟法第273 條之1 第1 項、第299 條第1 項
前段、第310 條之2 、第454 條，刑法第2 條第1 項、刑法第2
條第1 項、第30條第1 項前段、第2 項、第339 條第1 項、修正
前刑法第41條第1 項前段，刑法施行法第1 條之1 ，修正前罰金
罰鍰提高標準條例第2 條，現行法規所定貨幣單位折算新台幣條
例第2 條，中華民國九十六年罪犯減刑條例第2 條第1 項第3 款
、第7 條、第9 條，判決如主文。
本案經檢察官鄭雅方到庭執行職務。
中    華    民    國    98    年    6     月    8     日
                  刑事第三庭法    官  黃永定
以上正本證明與原本無異。
如不服本判決應於收受送達後10日內向本院提出上訴書狀，並應
敘述具體理由；其未敘述上訴理由者，應於上訴期間屆滿後20日
內向本院補提理由書（均須按他造當事人之人數附繕本）「切勿
逕送上級法院」。
中    華    民    國    98    年    6     月    8     日
                            書 記 官  劉珍珍
刑法第339條
I意圖為自己或第三人不法之所有，以詐術使人將本人或第三人
  之物交付者，處5 年以下有期徒刑、拘役或科或併科1 千元以
  下罰金。
II以前項方法得財產上不法之利益或使第三人得之者，亦同。
III前項之未遂犯罰之。
附表
┌──┬───────────┬───────────┬──────┬─────────┐
│編號│     新法規定         │      舊法規定        │個別比較結果│    理由及根據    │
├──┼───────────┼───────────┼──────┼─────────┤
│ 一 │第339條第1項          │第339條第1項          │刑法第339 條│1.新法第33條第5款 │
│    │意圖為自己或第三人不法│意圖為自己或第三人不法│第1 項（條文│  規定罰金刑為新臺│
│    │之所有，以詐術使人將本│之所有，以詐術使人將本│本身未作修正│  幣1,000 元以上，│
│    │人或第三人之物交付者，│人或第三人之物交付者，│）          │  以百元計算之，新│
│    │處5 年以下有期徒刑、拘│處5 年以下有期徒刑、拘│            │  法施行後，應依新│
│    │役或科或併科1,000 元以│役或科或併科1,000 元以│            │  法第2條 第1 項之│
│    │下罰金。              │下罰金。              │            │  規定，適用最有利│
│    │                      │                      │            │  於行為人之法律。│
│    │第33條第5 款          │第33條第5 款          │舊法第33條第│2.刑法第339 條第1 │
│    │罰金：新臺幣1,000 元以│罰金：1元以上。       │5款         │  項之罰金刑，依舊│
│    │上，以百元計算之。    │                      │            │  法之規定，為銀元│
│    │                      │                      │            │  10,000元即新臺幣│
│    │刑法施行法第1 條之1   │罰金罰鍰提高標準條例第│罰金罰鍰提高│  30,000元以下罰金│
│    │中華民國94年1 月7 日刑│1條                   │標準條例第1 │  ，而依新法之規定│
│    │法修正施行後，刑法分則│依法律應處罰金、罰鍰者│條前段      │  ，上開法條之罰金│
│    │編所定罰金之貨幣單位為│，就其原定數額得提高為│            │  貨幣單位為新臺幣│
│    │新臺幣。94年1 月7 日刑│二倍至十倍。但法律依一│            │  ，且因非屬72年6 │
│    │法修正時，刑法分則編未│定比率規定罰金或罰鍰之│            │  月26日至94年1 月│
│    │修正之條文定有罰金者，│數額或倍數者，依其規定│            │  7 日新增或修正之│
│    │自94年1 月7 日刑法修正│。                    │            │  條文，罰金數額提│
│    │施行後，就其所定數額提│                      │            │  高為三十倍，故新│
│    │高為三十倍。但72年6 月│現行法規所定貨幣單位折│現行法規所定│  法之罰金刑為新臺│
│    │26日至94年1 月7 日新增│算新臺幣條例第2條     │貨幣單位折算│  幣30, 000 元，二│
│    │或修正之條文，就其所定│現行法規所定金額之貨幣│新臺幣條例第│  者之最高罰金數額│
│    │數額提高為三倍。      │單位為圓、銀元或元者，│2條         │  相同，但最低數額│
│    │                      │以新臺幣元之三倍折算之│            │  則以舊法對被告較│
│    │                      │。                    │            │  為有利，亦即新法│
│    │                      │                      │            │  並無較有利被告之│
│    │                      │                      │            │  情形，依刑法第2 │
│    │                      │                      │            │  條第1 項之規定，│
│    │                      │                      │            │  應適用行為時之舊│
│    │                      │                      │            │  法。            │
│    │                      │                      │            │3.最高法院95年度第│
│    │                      │                      │            │  八次刑事庭會議決│
│    │                      │                      │            │  議三(一)1.參照。│
├──┼───────────┼───────────┼──────┼─────────┤
│ 二 │第67條                │第67條                │舊法第68條  │1.新法施行前，法定│
│    │有期徒刑或罰金加減者，│有期徒刑加減者，其最高│            │  罰金刑有加減之原│
│    │其最高度及最低度同加減│度及最低度同加減之。  │            │  因者，新法施行後│
│    │之。                  │                      │            │  ，應依新法第2 條│
│    │                      │                      │            │  第1 項之規定，適│
│    │第68條                │第68條                │            │  用最有利於行為人│
│    │拘役加減者，僅加減其最│拘役或罰金加減者，僅加│            │  之法律。本案有法│
│    │高度。                │減其最高度。          │            │  定罰金刑之加重原│
│    │                      │                      │            │  因（如後述之累犯│
│    │                      │                      │            │  ）、減輕原因（如│
│    │                      │                      │            │  後述之幫助犯），│
│    │                      │                      │            │  因新法就罰金最低│
│    │                      │                      │            │  度有加重規定，舊│
│    │                      │                      │            │  法則無，新法雖就│
│    │                      │                      │            │  罰金最低度有減輕│
│    │                      │                      │            │  規定，仍較舊法第│
│    │                      │                      │            │  33條第5 款之罰金│
│    │                      │                      │            │  最低數額為高，故│
│    │                      │                      │            │  新法並無較有利被│
│    │                      │                      │            │  告之情形，應適用│
│    │                      │                      │            │  舊法。          │
│    │                      │                      │            │2.最高法院95年度第│
│    │                      │                      │            │  八次刑事庭會議決│
│    │                      │                      │            │  議六(六)參照。    │
├──┼───────────┼───────────┼──────┼─────────┤
│ 三 │第41條第1項           │第41條第1項           │舊法第41條第│1.被告於犯罪時之易│
│    │犯最重本刑為5 年以下有│犯最重本刑為5 年以下有│1項前段     │  科罰金折算標準為│
│    │期徒刑以下之刑之罪，而│期徒刑以下之刑之罪，而│            │  舊法第41條第1 項│
│    │受6 個月以下有期徒刑或│受6 個月以下有期徒刑或│            │  前段，依修正前罰│
│    │拘役之宣告者，得以新臺│拘役之宣告，因身體、教│            │  金罰鍰提高標準條│
│    │幣1,000 元、2,000 元或│育、職業或家庭之關係或│            │  例第2 條（現已修│
│    │3,000 元折算一日，易科│其他正當事由，執行顯有│            │  正刪除）之規定，│
│    │罰金。但確因不執行所宣│困難者，得以1 元以上3 │            │  就其原定數額提高│
│    │告之刑，難收矯正之效，│元以下折算一日，易科罰│            │  為100 倍折算一日│
│    │或難以維持法秩序者，不│金。但確因不執行所宣告│            │  ，則本件被告行為│
│    │在此限。              │之刑，難收矯正之效，或│            │  時之易科罰金折算│
│    │                      │難以維持法秩序者，不在│            │  標準，應以銀元  │
│    │                      │此限。                │            │  300 元折算一日，│
│    │                      │                      │            │  經折算為新臺幣後│
│    │                      │罰金罰鍰提高標準條例第│修正前罰金罰│  ，應以新臺幣900 │
│    │                      │2條（現已修正刪除）   │鍰提高標準條│  元折算為一日。比│
│    │                      │依刑法第41條易科罰金或│例第2 條    │  較修正前後之易科│
│    │                      │第42條第2 項易服勞役者│            │  罰金折算標準，新│
│    │                      │，均就其原定數額提高為│            │  法並未較有利於被│
│    │                      │一百倍折算一日；法律所│            │  告，依刑法第2條 │
│    │                      │定罰金數額未依本條例提│            │  第1 項之規定，應│
│    │                      │高倍數，或其處罰法條無│            │  適用舊法第41條第│
│    │                      │罰金刑之規定者，亦同。│            │  1 項前段規定、修│
│    │                      │                      │            │  正前罰金罰鍰提高│
│    │                      │                      │            │  標準條例第2 條等│
│    │                      │                      │            │  規定，定其折算標│
│    │                      │                      │            │  準。            │
│    │                      │                      │            │2.最高法院95年度第│
│    │                      │                      │            │  八次刑事庭會議決│
│    │                      │                      │            │  議三(二)參照。    │
└──┴───────────┴───────────┴──────┴─────────┘
附件：
臺灣基隆地方法院檢察署檢察官起訴書
                                     97年度偵緝字第537號
    被      告  甲○○  男  53歲（民國○○年○○月○日生）
                        住基隆市○○區○○里○鄰○○路169
                        號
                        居無定所
                        身分證統一編號：Ｚ000000000號
上列被告因詐欺案件，業經偵查終結，認應提起公訴，茲將犯罪
事實及證據並所犯法條分敘如下：
    犯罪事實
一、甲○○前因詐欺案件，於民國96年4月2日經臺灣基隆地方法
    院以96年易字第136號判決判處有期徒刑4月確定，於96年6
    月11日執行完畢，竟仍不知悔改。其可預見將其所開設之支
    票帳戶交予他人使用，可能幫助不詳詐欺集團用以實施詐欺
    犯罪，竟因缺錢花用，而於82年7月31日在自稱「李先生」
    （真實姓名年籍不詳）男子之陪同下，前往華南商業銀行港
    口分行（下稱：華銀港口分行）開立支票存款帳戶（帳號
    000000000000號，下稱系爭帳戶），同日即將該帳戶之存摺
    、印章以新台幣（下同）10000元之代價售予李先生，容任
    李先生及其所屬提供人頭支票集團成員以其印章領取支票簿
    使用。嗣91年間某日，李先生及其所屬集團成員又與甲○○
    連繫，甲○○明知斯時其並無資力清償票款，亦無法控制李
    先生所屬集團開立系爭帳戶支票之金額，可預見系爭帳戶之
    支票可能被用以作為幫助他人實施詐欺犯罪之工具，竟為貪
    圖溫飽，以李先生提供之食物為代價，同意李先生及其所屬
    集團繼續使用其印章，於92年1月3日領用系爭帳戶支票100
    張交予他人使用，其中2張支票遭乙○○用以實施以下詐欺
    犯罪（乙○○所涉此部分詐欺罪嫌，業經臺灣新竹地方法院
    檢察署以前案判決效力所及為由，以94年偵緝字第504號為
    不起訴處分確定）：(一)乙○○與陳明彬為朋友關係，91年2
    月間，乙○○知悉黃義文有意購買陳明彬所有之苗栗縣竹南
    鎮○○段中大埔段1000地號土地後，竟意圖為自己不法之所
    有，向陳明彬表示欲仲介2人買賣土地，乙○○並向陳明彬
    詐稱未找到出更高價錢之買主前，先不要將土地過戶予黃義
    文，而先以土地向黃義文抵押借款之方式借得一筆錢，嗣與
    黃義文約定之還款期限屆至前，若能找到更高價格之買主，
    扣除應付予黃義文之利息200萬元外，還能賺取其中之差價
    ，但為避免陳明彬取得黃義文交付之款項後將土地賣出，有
    損黃義文之權益，黃義文交付之款項應先由乙○○代為保管
    ，致陳明彬陷於錯誤，而於91年2月16日，在苗栗縣竹南鎮
    育銨代書事務所經乙○○仲介，而以上開土地設定抵押予黃
    義文向其借款1000萬元，雙方並簽訂買賣契約，約定於同年
    8 月25日前還款1200萬元，否則便將上開土地過戶登記予黃
    義文，嗣黃義文於91年2月26日及同年3月11日分別交付900
    萬元、100萬元於陳明彬後，陳明彬便將上開款項交予乙○○保管，其後，於同年3、4月間，乙○○又以同上方式，騙
    使陳明彬同意將其所有苗栗縣頭份鎮○○段山下三段第657
    地號土地抵押向黃義文借款700萬元，所得款項亦交付乙○○保管，陳明彬與黃義文約定在同年5月底前還款，然乙○○並未覓得更高價買主，亦拒不交出所代為保管之款項，陳
    明彬無力還款，遂於同年6月6日與黃義文簽訂不動產買賣契
    約書，將上開土地作價賣予黃義文，用以抵償債務。嗣91年
    6 月17日起至91年7月29日止，乙○○另向黃義文詐稱陳明
    彬因其子賭博輸錢5、6千萬，需款孔急，要代為借款，明知
    其華南商業銀行竹北分行支票帳戶（帳號000000000號）存
    款不足，仍開立附表一編號1至4支票4張交予黃義文，致黃
    義文陷於錯誤，陸續交付583萬元予乙○○，乙○○詐得上
    開款項後，並未交付陳明彬，嗣黃義文屆期持上揭4張支票
    向銀行提示，均於91年8月間陸續因存款不足遭退票，黃義
    文數度催討後，乙○○明知其無資力、亦無意願支付460萬
    元票款，且知系爭帳戶支票為無法兌現之人頭帳戶支票，竟
    於92年1月3日後某日，以不詳方式取得系爭帳戶支票1張（
    票號：KC0000000號、票面金額：460萬元、票載發票日：92
    年3月30日，下稱：支票一）交予黃義文，92年3月31日黃義
    文持該支票欲提示，該帳戶已成拒絕往來戶而無法兌現，乙○○經陳明彬催討債務後，於92年4月14日簽立附表二編號1
    至8、共計2760萬元之本票8張交予陳明彬，但迄今均無兌現
    ，黃義文、陳明彬始知受騙；(二)乙○○另於91年8月間某日
    ，經不知情之友人盧雲昌介紹，認識丙○○及其夫余振豐，
    得知丙○○與新竹縣竹北市東元綜合醫院正因土地買賣糾紛
    而有民事訴訟進行中，乙○○與前妻何惠珠多次同行前往丙○○位於新竹縣竹北市縣○○○街81號之住處，向丙○○及
    余振豐詐稱其認識東元綜合醫院院長，可代為協調，且其警
    政關係良好，知悉有通緝犯4人竊取丙○○所遺失土地買賣
    合約正本、提存書、切結書等物品，可策動4名通緝犯自首
    ，惟通緝犯潛逃大陸須生活費、偷渡費、購屋費、交通費、
    自首費、另訴訟亦需巨額活動費擺平，即可打贏民事訴訟等
    語，致丙○○及余振豐陷於錯誤，同意先借款予乙○○用以
    支付上開費用，嗣民事訴訟勝訴後，將以交易價款之百分之
    十計算佣金支付予乙○○，因而於91年10月至同年12月間，
    在丙○○上址住處及新竹縣竹北市電信局旁等處，迄91年12
    月26日止，陸續交付699萬元予乙○○，乙○○分別將其以
    不詳方式取得之謝銘智支票1張（付款人：臺北商業銀行龍
    江分行、帳號：000000000號、票面金額：40萬元、到期日
    91年12月20日）及以乙○○名義開立附表二編號9至13之本
    票5張交予丙○○及余振豐供作抵償，嗣上開謝銘智支票屆
    期提示不獲兌現，且本票5張亦未獲兌現，乙○○則另於91
    年12月下旬某日向余振豐詐稱4名竊賊亦涉及偽造甲○○所
    開設公司之未上市股票達2億6千萬元，只要伊再提供100多
    萬元現金，該4名竊賊就會出面自首，並於92年1月3日後某
    日，在丙○○上開住處，將其以不詳方式取得之甲○○支票
    1張（票號：KC0000000、票面金額：900萬元、票載發票日
    ：92年3月30日，下稱：支票二）交予丙○○，並收回上開
    謝銘智支票1張及其所開立之本票5張，致2人陸續交付將近
    200萬元現金予乙○○，嗣系爭帳戶支票屆期經丙○○提示
    ，仍不獲兌現，乙○○於丙○○上開民事訴訟敗訴後，仍拒
    不還款，避不見面，經丙○○向華銀港口分行查詢始知系爭
    帳戶退票多張，而知受騙。
二、案經丙○○訴請及臺灣新竹地方法院檢察署檢察官簽分並呈
    請臺灣高等法院檢察署檢察長令轉本署偵辦。
    證據並所犯法條
一、訊據被告甲○○坦承上開犯行不諱，並據告訴人丙○○指述
    及證人黃義文、陳明彬、余振豐證述在卷，且據乙○○於其
    詐欺案件中供述在卷，復有支票一與支票二正反面影本與退
    票理由單、陳明彬提出之乙○○簽立之債權承諾書與本票影
    本8張、黃義文所提出之債務清償契約書與支票影本3張、謝
    銘智上開支票帳戶開戶資料與帳戶交易明細表、謝銘智上開
    支票正反面影本與退票理由單、乙○○所開立交予丙○○之
    本票5張影本、乙○○所書立予丙○○之欠款699萬元憑證1
    張、丙○○土地銀行竹北分行帳戶（帳號：00000 000000號
    ）存摺影本與客戶歷史交易明細查詢、丙○○華南商業銀行
    竹北分行帳戶（帳號：000000000000號）存摺影本與存款往
    來明細表、余振豐臺灣銀行竹北分行帳戶（帳號：00000000
    0000號）存摺影本、余羅七妹新竹縣新埔鎮農會帳戶（帳號
    ：00000000000000號）、羅春蘭華南商業銀行員山辦事處帳
    戶（帳號：000000000000號）存摺影本、華南商業銀行竹北
    分行92年10月3日（92）華竹北字151號函、93年1月29日（
    93）竹北字第18號函、華銀港口分行92年9月29日（92）華
    基港字第218號函、97年4月28日（97）華基港字第0970118
    號函暨系爭帳戶開戶資料與存款往來明細表暨對帳單、支票
    領取紀錄單、退票理由單、財團法人金融聯合徵信中心甲○○個人任職董監事經理人及獨資事業名錄、王總貿易有限公
    司登記資訊及董監事經理人名單、吉特速有限公司登記資訊
    及董監事經理人名單、澤木有限公司登記資訊與董監事經理
    人名單、祐通通訊有限公司登記資訊及董監事及經理人名單
    、法務部票據信用資訊連結作業查詢明細表（王總貿易有限
    公司、吉特速有限公司、澤木有限公司、佑通通訊有限公司
    、甲○○）各1份附卷可稽，被告犯嫌已堪認定。
二、查被告前因販賣其所開立之基隆市○○路郵局帳戶予不詳詐
    欺集團，幫助該詐欺集團以申辦貸款須繳納手續費之名義向
    溫永豪詐欺款項，經臺灣基隆地方法院以96易字第136號判
    決確定乙案，犯罪時間在95年3月13日上午某時，距離本件
    幫助詐欺之時間長達4年以上，且被告所開立之帳戶為活期
    存款帳戶，亦與本件其所販賣之支票存款帳戶不同，而其幫
    助之詐欺行為方式亦與本件有別，是本件應與前案無裁判上
    一罪之關係，並非前案判決效力所及，先於敘明。核被告所
    為，係犯刑法第30條、第339條第1項之幫助詐欺罪嫌，其以
    一提供系爭支票帳戶之行為，幫助乙○○實施事實欄所示2
    次詐欺犯行，為想像競合犯，請從一重處斷。又被告前曾受
    有如事實欄所示之犯罪科刑與刑之執行情形，於5年內故意
    再犯有期徒刑以上之罪，為累犯，請依刑法第47 條第1項規
    定加重其刑。
三、依刑事訴訟法第251條第1項提起公訴。
    此  致
臺灣基隆地方法院
中    華    民    國    98    年    3     月    25    日
                              檢  察  官  樊家妍
本件正本證明與原本無異
中    華    民    國    98    年    3     月    31    日
                              書  記  官  林建价
附錄本案所犯法條：
中華民國刑法第30條
    幫助他人實行犯罪行為者，為幫助犯。雖他人不知幫助之情
    者，亦同。
    幫助犯之處罰，得按正犯之刑減輕之。
中華民國刑法第339條第1項
意圖為自己或第三人不法之所有，以詐術使人將本人或第三人之
物交付者，處5年以下有期徒刑、拘役或科或併科1千元以下罰金
。
附表一：
   ┌──┬─────┬───┬────┬──────┬─────┬──┐
   │編號│付款人    │戶名  │支票帳號│到期日      │支票號碼  │面額│
   │    │          │      │        │            │          │    │
   ├──┼─────┼───┼────┼──────┼─────┼──┤
   │ 1  │華南商業銀│乙○○│00000000│91年7月20 日│GC0000000 │60萬│
   │    │行竹北分行│      │        │            │          │元  │
   ├──┼─────┼───┼────┼──────┼─────┼──┤
   │ 2  │同上      │乙○○│同上    │91年7月20 日│FC0000000 │400 │
   │    │          │      │        │            │          │萬元│
   ├──┼─────┼───┼────┼──────┼─────┼──┤
   │ 3  │同上      │乙○○│同上    │91年8月12 日│GC0000000 │80萬│
   │    │          │      │        │            │          │元  │
   ├──┼─────┼───┼────┼──────┼─────┼──┤
   │ 4  │同上      │乙○○│同上    │不詳        │不詳      │110 │
   │    │          │      │        │            │          │萬元│
   └──┴─────┴───┴────┴──────┴─────┴──┘
附表二：
   ┌──┬────┬──────┬─────┬────┐
   │編號│ 發票人 │  發票日    │  票號    │  面額  │
   ├──┼────┼──────┼─────┼────┤
   │ 1  │乙○○  │92年4月18日 │398618    │60萬元  │
   ├──┼────┼──────┼─────┼────┤
   │ 2  │乙○○  │92年4月18日 │398617    │100萬元 │
   ├──┼────┼──────┼─────┼────┤
   │ 3  │乙○○  │92年4月18日 │398619    │100萬元 │
   ├──┼────┼──────┼─────┼────┤
   │ 4  │乙○○  │92年6月15日 │398615    │500萬元 │
   ├──┼────┼──────┼─────┼────┤
   │ 5  │乙○○  │92年6月15日 │398606    │500萬元 │
   ├──┼────┼──────┼─────┼────┤
   │ 6  │乙○○  │92年6月15日 │398609    │500萬元 │
   ├──┼────┼──────┼─────┼────┤
   │ 7  │乙○○  │92年6月15日 │398610    │500萬元 │
   ├──┼────┼──────┼─────┼────┤
   │ 8  │乙○○  │92年6月30日 │398614    │500萬元 │
   ├──┼────┼──────┼─────┼────┤
   │ 9  │乙○○  │91年10月24日│236680    │20萬元  │
   ├──┼────┼──────┼─────┼────┤
   │ 10 │乙○○  │91年10月24日│236676    │30萬元  │
   ├──┼────┼──────┼─────┼────┤
   │ 11 │乙○○  │91年10月24日│236679    │15萬元  │
   ├──┼────┼──────┼─────┼────┤
   │ 12 │乙○○  │91年10月24日│236677    │40萬元  │
   ├──┼────┼──────┼─────┼────┤
   │ 13 │乙○○  │91年10月24日│724375    │35萬元  │
   └──┴────┴──────┴─────┴────┘


司法院資訊處製作；財團法人民間司法改革基金會備份。
